臺灣嘉義地方法院民事判決　九十一年度家訴字第一五號
　　原　　　告　丁○○
　　　　　　　　戊○○
　　訴訟代理人　己○
　　原　　　告　丙○○
　　　　　　　　甲○○
　　被　　　告　乙○○
右當事人間繼承登記事件，本院判決如左：
    主    文
原告之訴均駁回。
訴訟費用由原告戊○○、甲○○各負擔百分之二；由原告丁○○負擔百分之十九；由
原告己○負擔百分之六十四；由原告丙○○負擔百分之十三。
    事    實
甲、原告方面：
　一、聲明：
  （一）被告應協同原告就被繼承人鐘賢清所遺土地，依附表所示辦理繼承登記。
  （二）被告應給付原告甲○○新台幣（下同）十二萬六千元。
  二、陳述：兩造之被繼承人鐘賢清於民國九十一年一月三十一日死亡，遺有附表之
      不動產，並經所有繼承人協議現金部分作為葬費用，如有結餘歸甲○○、戊○○取得。土地部分則歸原告丙○○、丁○○、己○及被告協議繼承，上述四人
      並於九十一年二月二十七日訂立協議書，並請宗親鐘文貴作見證。惟事後被告
      一再推托不願辦理登記。又九十一年二月八日協議有關申請繼承人勞保給付補
      助金十二萬六千元，作為原告甲○○養老基金，惟被告代領後，即拒不交付。
三、證據：提出財政部台灣省國稅局遺產稅免稅證明書一件、協議書影本一件、存證
    信函影本一件、土地登記謄本九件、繼承系統表一件、戶籍謄本四件、土地所有
    權狀影本四件為證，並聲請訊問李愛玉、鐘文貴。
乙、被告方面：
  一、聲明：駁回原告之訴。
  二、陳述：
  （一）兩造之被繼承人鐘賢清尚有嘉義縣中埔鄉○○○段土地一五００平方公尺一
        筆登記在原告丙○○名下，惟原告未將之提出協議分配，顯係隱匿財產。
  （二）原告甲○○住於台北醫療期間，花用被告很多金錢，所請領喪葬津貼皆用在
        原告甲○○之住院醫療，且並無與原告協議要將該筆金錢供作原告甲○○養
        老金之用。
  三、證據：提出住院證明影本一件、國稅局核定申報醫療費用金額影本一件、勞工
      保險給付單影本一件、存證信函影本一件、繼承系統表一件、戶籍謄本八件、
      土地登記謄本一件為證。
    理    由
一、原告主張：兩造之被繼承鐘賢清於九十一年一月三十一日死亡，遺有附表之不動
    產，兩造並於九十一年二月二十七日訂立協議書而分配之。事後被告推托不辦理
    登記。九十一年二月八日協議申請勞保給付補助金十二萬六千元，交由原告甲○○作為養老基金，惟被告代領後即拒不交付，為此提起本訴。
二、被告則以：鐘賢清尚有嘉義縣中埔鄉○○○段土地一五００平方公尺一筆登記在
    原告丙○○名下，惟原告未將之提出協議分配，顯係隱匿財產。所請領喪葬津貼
    皆用在原告甲○○之住院醫療，且並無與原告協議將該筆金錢要作為原告甲○○
    養老金之用等語置辯。
三、經查，兩造之被繼承鐘賢清於九十一年一月三十一日死亡，並遺有附表之不動產
    ，迄今仍登記於鐘賢清之名下。兩造並於九十一年二月二十七日訂立協議書而分
    配之。而原告甲○○係鐘賢清之配偶，其餘均為鐘賢清之子，均係有繼承權之人
    之事實，為兩造所不爭執，並有財政部台灣省國稅局遺產稅免稅證明書一件、土
    地登記謄本、協議書影本、繼承系統表、戶籍謄本、土地所有權狀影本可證，自
    屬真實。
四、按繼承人有數人時，在分割遺產前，各繼承人對於遺產全部為公同共有，民法第
    一千一百五十一條定有明文。而繼承人請求分割該公同共有之遺產，性質上為處
    分行為，如係不動產，依民法第七百五十九條規定，於未辦妥繼承登記前，不得
    為之。又不動產之繼承登記，得由任何繼承人為全體繼承人聲請之，除經繼承人
    全體同意，得申請為分別共有之登記外，均應申請為公同共有之登記，此觀土地
    法第七十三條第一項及土地登記規則第三十一條第一項規定即明。是繼承人請求
    他繼承人協同辦理不動產繼承登記，難認有保護之必要，不應准許，則其併訴請
    分割遺產辦理分別共有之登記及分割共有物，自亦無從准許（最高法院八十八年
    年度台上字第一０五三號判決意旨參照）。又共有物之分割性質上為處分行為，
    不因協議分割或裁判分割而有不同，依民法第七百五十八條規定，共有之不動產
    之共有人中有人死亡時，於其繼承人未為繼承登記前，不得分割共有物（最高法
    院六八年度第十三次民事庭庭推總會議附帶決議）。如前所述，兩造之被繼承人
    鐘賢清死亡後所遺留之附表所示之系爭土地，均未辦理繼承登記，固然兩造所立
    之系爭遺產協議書屬債權契約性質，然而以該債權契約之內容以請求物權變動之
    登記時，仍須完成繼承登記之後始得為之（參謝在全著物權通則上冊八十六年九
    月修正版第九一頁）。是而依照上開說明，原告提起請求為聲明第一項所示之聲
    明，為無理由，應予駁回。
五、鐘賢清死亡後，已由被告領取勞工保險給付金十二萬六千元之事實，為兩造所不
    爭執，並有勞工保險給付單影本一件可證，自係真實。原告雖主張該筆金錢兩造
    曾協議作為原告甲○○之養老基金，惟被告否認曾與原告作上開之協議，且證人
    李愛玉即甲○○的大媳婦亦證稱：（問：當初有那些人在何處協議那些事情？）
    我公公出殯（九十年二月八日）後的翌日，在中埔鄉裕民村住處，有六個人，即
    己○、丁○○、丙○○、乙○○、甲○○還有我，商議這筆十二萬六千多元不管
    是何人去領，都要把它用作媽媽的養老金，當時乙○○沒作聲，其他人都同意等
    語（見九十一年八月九日筆錄）。是依證人之上開「．．當時乙○○沒作聲．．
    」之證詞可證，該筆十二萬六千元之勞工保險給付金，僅係原告單方協議用途，
    被告並未聲明同意。被告於辯論時亦表示當時並未同意原告間之單方協議，足證
    被告當時並無默示同意之意。據上可證，該筆被告所領十二萬六千元之勞工保險
    給付金之用途，兩造並未達成合意，且非屬鐘賢清之遺產，從而原告據此請求被
    告給付十二萬六千元予原告甲○○，亦屬無據，應予駁回。
六、本件事證已臻明確，兩造其餘攻擊防禦方法，經審核結果，均不足以影響判決結
    果，爰不一一論述，均附此敘明。
七、據上論結，本件原告之訴為無理由，依民事訴訟法第八十五條第一項但書，判決
    如主文。
中　　　華　　　民　　　國　　九十一　　年　　　十　　　月　　二十三　　日
~B臺灣嘉義地方法院家事法庭
~B　　法　官　馮保郎
右為正本係照原本作成
如對本判決上訴須於判決送達後廿日內向本院提出上訴狀
中　　　華　　　民　　　國　　九十一　　年　　　十　　　月　　二十三　　日
~B法院書記官　楊褔源
附表：
一、嘉義縣中埔鄉○○○段二０七－十五、二０三－八、二０三－十八、二０三－十
    九地號由己○繼承。
二、嘉義縣中埔鄉○○○段一九八－四、一九八－六、一九八－七地號由乙○○繼承
    。
三、嘉義縣中埔鄉○○○段一九二－八地號由丁○○繼承。
四、嘉義縣中埔鄉○○○段一九二－九地號由己○、乙○○、丁○○、丙○○各四分
    之一繼承。
